臺灣高等法院交通事件裁定　　　　　　　　　　　　九十三年度交抗字第六四九號
　　抗　告　人
　　即受處分人　乙○○
右抗告人因違反道路交通管理處罰條例案件，不服臺灣桃園地方法院九十三年度交聲
字第一八五號，中華民國九十三年七月三十日裁定，提起抗告，本院裁定如左：
    主  文
抗告駁回。
    理  由
一、按二輛以上之汽車在道路上競駛者，處汽車駕駛人新臺幣（下同）三萬元以上九
    萬元以下罰鍰，並當場禁止其駕駛及吊銷其駕駛執照。汽車駕駛人違反上開規定
    者，應接受道路交通安全講習，道路交通管理處罰條例第四十三條第三項、第五
    項分別定有明文。又汽車駕駛人，曾依第四十三條之規定吊銷駕駛執照者，三年
    內不得考領駕駛執照，道路交通管理處罰條例第六十七條第二項亦有明定。
二、抗告人即受處分人乙○○於民國九十三年二月二十二日凌晨一時四十分許，駕駛
    甲○○所有之車牌號碼Ｃ四─四七一九號自小客車，在行經臺六六線東往西一．
    五公里處時，因二輛以上車輛共同在道路上競駛，為桃園縣政府警察局大園分局
    （下稱原舉發單位）員警當場蒐證、攔停，以桃園縣政府警察局桃警局交字第Ｄ
    九Ｂ一八四八八六號號舉發違反道路交通管理事件通知單掣單舉發。嗣受處分人
    於舉發通知單上所載之應到案日期前向原處分機關交通部公路總局臺北區監理所
    申訴，經原處分機關移請原舉發單位桃園縣政府警察局大園分局調查，舉發單位
    函覆稱舉發無誤，仍認受處分人有上開違規行為。原處分機關乃依道路交通管理
    處罰條例第四十三條第三項、第六十七條第二項、違反道路交通管理事件統一裁
    罰基準及處理細則第十一條第一項第一款規定，以九十三年四月十五日北監自裁
    字第裁四○─Ｄ九Ｂ一八四八八六號裁決書處汽車駕駛人乙○○罰鍰三萬元並吊
    銷駕駛執照，三年內不得考領駕駛執照。
三、抗告意旨則略以：受處分人與男友甲○○當天是為了練習道路駕駛，才會在人車
    較少的時段與路段練習開車，在行經臺六六線途中後方來了一群車，由於道路駕
    駛經驗不多，受處分人緊急應變能力不好，所以非常緊張，於是便想把車開到前
    面一點再靠路邊停一下，但當時前後都有車輛情況下，受處分人無法立即停車，
    等到路面較寬時，其便慢慢往路邊停靠，此時已與前方車群離有一段距離，但受
    處分人把車子靠路邊停穩後，有一位警察即命令其把車子往前開，緊鄰其他車輛
    後方，雖然錄影內容中，受處分人的車也在畫面中，因此容易被誤認受處分人在
    競駛，但畫面所呈現出來的只是一場誤會，受處分人雖有超速行為，但確實並未
    與他人競駛云云。
四、經查：車牌號碼Ｃ四—四七一九號自用小客車登記為甲○○所有，廠牌為三菱，
    車身為黑色、一千八百ＣＣ，被警舉發當時之駕駛者為受處分人乙○○，已為受
    處分人、證人甲○○於原審坦承在卷（見原審卷第三九、五十頁）。又受處分人
    於上開時地駕駛該車在行經台六六線東往西一．五公里處時，因與多輛汽車共同
    在道路上競駛，經當時在該路段執行防飆勤務之桃園縣政府警察大園分局警員發
    現，攔檢當場舉發等事實，業據證人即舉發員警吳東翰於原審調查時以具結擔保
    其供述之真實性並在負擔偽證罪之心理處罰狀態下證稱：「（當時是執行什麼勤
    務？）防飆勤務」「（當時你負責攝影、開車還是其他的勤務？）當時我是負責
    開警察巡邏車」「（當時你車上有幾個員警？）包括我兩個」「（另外那個警員
    負責什麼？）那天算是我開車，他負責通訊」「（當時何人拿攝影機？）刑事組
    偵查員」「（當天你所開的車距離攝影警員多遠？）大約在他稍微後面一點點」
    「（Ｃ四─四七一九號汽車如何被攔下來的？是你去攔下？）是別人攔的，我們
    是從臺六六線新華路口開始跟車，攔截是在臺六六線與臺十五線的交叉口」等語
    （見原審卷第二九至三一頁），並提出現場蒐證錄影帶一捲；經原審當庭播放當
    日舉發單位之蒐證錄影影片，勘驗結果為：「畫面一開始有一些車子被攔下來，
    後看到Ｃ四─四七一九號行駛在內側車道，後看到該車行駛到外側車道，之後Ｃ
    四─四七一九號汽車又行駛到內側車道，有多部汽車往前疾駛，之後畫面已無法
    看清楚車牌號碼，經過一陣子後，車隊開始靠右停駛，Ｃ四─四七一九號車子也
    在車隊之中，後Ｃ四─四七一九號汽車停在路旁，距離前方車隊有一段距離，警
    方吹哨要求Ｃ四─四七一九號車往前停在車隊的後方，攝影機對著Ｃ四─四七一
    九號車子，警員稱這台車車速超過一百二十公里以上，後又繼續對前方的車子繼
    續攝影」（見原審卷第二八頁）。另證人即參與當天防飆勤務之警員張招松於原
    審九十三年六月二十八日調查時到庭，經播放吳東翰警員所提出之轉錄自前開錄
    影帶之錄影帶後，亦證稱：「（剛才播放的那捲錄影帶是否你們當天拍攝的？）
    是」「（是你拍攝的？）不是，我是當天在車上做指揮的」「（當時你們在車上
    有無其他測速儀器？）沒有」「（當時你有無看你們汽車的儀表板？）有，因為
    我們沒有測速的設備，所以我們利用攝影及口述時速的方式將他錄進去」「（當
    時你們車時速多少？）超過一百」「（那路段速限每小時多少？）八十公里」「
    ……如果是她開的車（當庭指著乙○○），我就印象很深，她當時確實有超速，
    因為當時應該就只有一個女孩子開車而已」等語（見原審卷第五二至五四頁）；
    參以證人張招松於原審另案（九十三年度交聲字第一四○號，同係不服於九十三
    年二月二十二日，在臺六六線東往西一．五公里處，經警員取締二輛以上之汽車
    共同在道路上競駛所提出之聲明異議）九十三年六月七日調查時證稱：「（當天
    執行勤務如何？）我們是負責蒐證，本件是事先規劃好的，有一部警車跟在車群
    的後方做通報，我們是在中間，接到通報後，我們就跟著車隊走，我們的速度也
    是很快，但還是跟不上他們，後來是由後面尾隨的警車上的警員聯絡最前方的警
    員，在臺六六線與臺十五線東西的交岔處將車隊圍堵起來」「（從你接到通報一
    直到你圍捕車隊中間的距離多遠？）將近三公里左右」「（在這三公里中間你前
    方的車隊，速度都一直維持比你們快？）對」「（每一台都比你們快？）對。有
    一、二臺我們有追到，跟我們平行」「（有一、二台有被你們趕上，那一、二台
    有無飆車？）事實上我們警察做的事情就是事實，今天我們追你那麼遠，我們的
    速度有一百二十或一百三十公里左右，他們今天被我們追的那麼遠，他們有無飆
    車應該是可以認定」「（當時你在中間你也是警車？）不是，我是私人轎車，是
    偵防車，跟一般的轎車是一樣」「一開始是警車在後面跟隨沒有錯，但是他們發
    現有競駛的情況就聯絡我們中段的警員，我們駕駛偵防車在他們車隊的後方，警
    車一樣是在他們後方，但是警車不閃燈了，就是讓他們以為警察沒有繼續追了」
    等語（見原審卷第四五至四八頁），並有桃園縣政府警察局桃警局交字第Ｄ九Ｂ
    一八四八八六號號舉發違反道路交通管理事件通知單（見原審卷第八頁）、桃園
    縣政府警察局大園分局九十三年三月二十三日園警分交字第○九三四○○六六五
    九號函（見原審卷第十二頁）在卷可參。可知受處分人當時確有上開之違規情形
    。又受處分人係經證人吳東翰、張招松等警員在執行防飆勤務時所舉發，徵諸前
    開證人吳東翰、張招松所證述之前開取締飆車行為之過程，核與蒐證錄影帶呈現
    之情節相符，且吳東翰、張招松等警員為執行交通勤務之公務員，對於記明用路
    人違規相關情事，為其業務內之事項，其觀察程度自較一般人更為專注，應無誤
    認之可能。再參以證人吳東翰、張招松與受處分人素不相識，並無宿怨，自應無
    甘冒自身觸犯偽證罪之風險而設詞誣攀受處分人之理，故證人即警員吳東翰、張
    招松之證言，應為平允可信。至受處分人雖辯稱並不認識其他車輛之駕駛人云云
    ，然共同危險駕駛之車輛駕駛人是否互相認識，顯與其等是否會共同在道路上危
    險駕駛並無必然關聯，受處分人執此否認與他車共同危險駕駛，亦無可採。另抗
    告意旨稱：受處分人當時是在練習道路駕駛，在行經臺六六線途中後方來了一群
    車，由於道路駕駛經驗不多，受處分人緊急應變能力不好，所以非常緊張，於是
    便想把車開到前面一點再靠路邊停一下，但當時前後都有車輛情況下，受處分人
    無法立即停車，等到路面較寬時，其便慢慢往路邊停靠，此時已與前方車群離有
    一段距離云云。然若受處分人真如其所言欲靠路邊停車，其所駕駛之前開車牌號
    碼Ｃ四─四七一九號自用小客車豈會在前開錄影帶中係由外側車道駛入內側車道
    ？且據證人張招松上開證言可知，當天證人張招松執行取締飆車勤務，由其接到
    通報一直到圍捕車隊，中間的距離將近三公里左右，證人張招松等值勤職務之員
    警均係以超過時速一百公里之速度追捕飆車之車隊，並在臺六六線與臺十五線東
    西的交岔處始將車隊圍堵起來，而據原審勘驗筆錄，受處分人在車隊之中，受處
    分人亦是在車隊遭圍捕停下後，才跟著停下，足見受處分人確有與二輛以上車輛
    共同在道路上競駛之違規行為，所辯上情，委無足採。
五、原審因而以受處分人確有前揭之違規行為，原處分機關依前揭道路交通管理處罰
    條例第四十三條第三項、第六十七條第二項規定，裁處受處分人罰鍰三萬元並吊
    銷駕駛執照，三年內不得考領駕駛執照（原Ｄ九Ｂ一八四八八六號舉發通知單上
    之「舉發違反法條」欄原填記之舉發法條為「第四十三條第二項」係填記有誤（
    筆誤），應更正為「第四十三條第三項」，業經桃園縣政府警察局大園分局九十
    三年三月二十三日園警分交字第○九三四○○六六五九號函說明），固非無見。
    惟道路交通管理處罰條例第四十三條第五項尚規定：「汽車駕駛人有同條第三項
    之違規行為時，並應接受道路交通安全講習」，此為法律之規定，原處分機關尚
    無選擇及決定裁量之空間，且上開規定係處罰汽車駕駛人，並非處罰汽車所有人
    ，受處分人既係經舉發違規之汽車駕駛人，自應直接適用上開規定處罰。原處分
    機關既認受處分人有前開條例第四十三條第三項之違規行為，卻疏未適用同條第
    五項規定裁處受處分人應接受道路交通安全講習，尚有未洽，而將原處分撤銷，
    並依道路交通管理處罰條例第四十三條第三項、第五項、第六十七條第二項，違
    反道路交通管理事件統一裁罰標準及處理細則第二條所定裁罰標準表之規定，就
    受處分人裁處罰鍰三萬元，並吊銷其駕駛執照，三年內不得考領駕駛執照，及應
    接受道路交通安全講習。至受處分人原應依道路交通管理處罰條例第六十三條第
    一項第三款之規定加記違規點數三點，但因其業已受吊銷駕駛執照處分，依同條
    第二項之規定即不予記點，經核並無不合。受處分人所提抗告，為無理由，應予
    駁回。
據上論結，應依道路交通管理處罰條例第八十九條、道路交通案件處理辦法第二十六
條、刑事訴訟法第四百十二條，裁定如主文。
中　　　華　　　民　　　國　　九十三　　年　　　九　　　月　　　二　　　日
                              臺灣高等法院交通法庭
                                  審判長法  官  楊　照　男
                                        法  官  江　振　義
                                        法  官  王　詠　寰
右正本證明與原本無異。
不得再抗告。
                                        書記官  駱　麗　君
中　　　華　　　民　　　國　　九十三　　年　　　九　　　月　　　二　　　日
